臺灣臺北地方法院民事裁定
111年度聲字第130號
聲  請  人  財團法人台灣中小企業聯合輔導基金會

法定代理人  賴坤成  
訴訟代理人  黃文衡  
            何彥儒  
            洪若倫  
上列聲請人因與相對人睿思創新股份有限公司間請求給付價金事
件，聲請法官迴避，本院裁定如下：
    主  文
聲請駁回。
    理  由
一、按遇有下列各款情形，當事人得聲請法官迴避：…二、法官
    有民事訴訟法第32條所定以外之情形，足認其執行職務有偏
    頗之虞者。民事訴訟法第33條第1項第2款定有明文。而所謂
    足認法官執行職務有偏頗之虞之情形，係指法官於訴訟之結
    果有利害關係或於當事人有親交嫌怨等客觀事實，足使人疑
    其為不公平之審判者而言。若法官僅於訴訟程序之指揮或容
    納當事人調查證據之聲請或其他類此情形，不能認為其有聲
    請迴避之原因。且此種迴避原因，依同法第34條第2項、第2
    84條之規定，應提出能即時調查之證據以釋明之。
二、本件聲請意旨略以：
  ㈠聲請人與睿思創新股份有限公司（下稱睿思公司）間請求給
    付價金事件，以110年度訴字第6775號繫屬本院（下稱系爭
    事件），而法官於民國111年1月21日言詞辯論庭時，就聲請
    人所提示之錄音檔證物表示「不要叫我聽錄音檔，我不要」
    等語。且就聲請人所為之陳述多未記載於筆錄中。又於該庭
    結束前聲請人聲請傳喚證人後，法官向原告訴訟代理人表示
    能否請原告負責人亦到庭說明，並向相對人即原告訴訟代理
    人表示「讓對方死也死的明白一點」（對方係指聲請人）等
    語，足認法官執行職務有偏頗之虞。
  ㈡聲請人於111年1月21日始知悉上情，雖雙方當事人已為聲明
    及陳述，然上述之偏頗情事係發生於聲明及陳述之後，可見
    迴避之原因發生或知悉在後，依民事訴訟法第33條第2項但
    書之規定，聲請人仍得為聲請，又上述情事，顯見法官之言
    行已不具審判之中立性，為此依民事訴訟法第33條第1項第2
    款規定，聲請法官迴避。
三、經查：
　㈠就聲請人所主張「法官於111年1月21日言詞辯論庭時，就聲
    請人所提示之錄音檔證物表示不要聽錄音檔等語」之部分：
    此部分除錄音檔外，雖亦據其提出錄音譯文（系爭事件卷第
    187-213頁），但是，該錄音譯文僅擷取一段對話之譯文，
    而非前後之完整紀錄，且據相對人提出爭執，即無從仍以之
    做為證據資料；其次，該爭執事項雖有錄音檔存在，但是錄
    音檔之音頻記錄，並無法附著於文件，以便訴訟雙方當事人
    於訴訟程序中，就全部對話內容，於確認對話者完整對話內
    容後，再就對話內容為辯論，而此，均無從以錄音檔之方式
    而為進行，即應由提出者就錄音檔提出完整無刪減之錄音譯
    文後，始得進行，承審法官為此諭知，乃為訴訟指揮之必要
    ，毫無違誤之情形，而此部分亦可由系爭事件111年1月21日
    言詞辯論筆錄記載法官對聲請人闡明過程：「（法官：縱然
    開會有錄音，也不代表原告事後有同意被告的請求，被告應
    負舉證責任，有何意見？）錄音不是可以作為證據嗎。（法
    官：請具體指明錄音紀錄哪段，證明原告法代有同意以官方
    LINE帳號作為契約內容？）參鈞院卷第188頁標示螢光筆的
    部分…（法官：本院卷第192頁對話人程荐彰說：『新增諮詢
    官方帳號，不要那麼複雜，簡單一點就好，就寫線上聊天、
    線上諮詢』，顯然與本院卷第171、172頁只是預約諮詢明顯
    不符，而且被告所提錄音資料並無完整之前後文，似乎並非
    針對履行契約而為討論，也看不出原告法代是在討論並承諾
    一定之履約內容，有何意見？）原告法代有承諾。」等語（
    系爭事件卷第302頁），足資佐據；因此，承審法官就錄音
    譯文欠缺完整及與待證事實間之關聯等部分，要求聲請人負
    擔舉證責任，顯符合民事訴訟法有關調查證據之規定（民事
    訴訟法第277條本文、第357條規定參照），更非屬偏頗之虞
    之情形，聲請人以此為聲請迴避之原因，於法無據，不足採
    信。
　㈡就聲請人所主張「聲請人所為之陳述多未記載於筆錄中」之
    部分：按言詞辯論筆錄內，應記載辯論進行之要領，並將㈠
    訴訟標的之捨棄、認諾及自認、㈡證據之聲明或捨棄及對於
    違背訴訟程序規定之異議、㈢依本法規定應記載筆錄之其他
    聲明或陳述、㈣證人或鑑定人之陳述及勘驗所得之結果、㈤不
    作裁判書附卷之裁判、㈥裁判之宣示等事項，記載明確。此
    為民事訴訟法第213條第1項所明定。因此，言詞辯論筆錄並
    非依當事人之陳述而為逐字記載，而僅係記載其要領。從而
    ，縱有聲請人所主張未將陳述全數記載於筆錄之情形，若與
    前揭規定無違背，亦非屬違法之情；其次，聲請人雖主張未
    將其陳述記載於筆錄中，但是，究竟聲請人所為如何之陳述
    未於筆錄中記錄，並未據聲請人表明，於法尚有未洽；再者
    ，未將陳述記載於筆錄，與執行職務有偏頗之虞之情形有間
    ，而聲請人未就法官於訴訟之結果有利害關係或於當事人有
    親交嫌怨等客觀事實提出證據以為釋明，則聲請人此部分主
    張，亦非有據。
　㈢就聲請人所主張「承審法官向原告訴訟代理人之對話表示」
    之部分：就此部分並未據聲請人提出釋明，尚乏其據；其次
    ，此部分依照言詞辯論筆錄內容記載：「（原告訴訟代理人
    稱：）被告想要增加契約原本沒有的內容，如果要增加，應
    該要簽訂補充合約納入追加工作的內容，而且費用也會增加
    ，所以被告主張的諮詢平台功能從來不在系爭合約範圍內，
    故那天只是在討論，如被告要聲請傳喚證人來證明原告有承
    諾，我們願意請原告法代來說明那天的開會情形。（法官諭
    知：下次庭期，請原告法代本人到庭，並行當事人訊問。宣
    示本件改定111年3月11日上午9時30分在第23法庭續審，自
    行到庭，另通知證人程荐彰到庭）。」等語，有言詞辯論筆
    錄在卷可憑（系爭事件卷第303頁），是該部分顯然係依照
    民事訴訟法第367條之1以下規定所為之調查證據，兩造依此
    均有平等機會訊問原告法定代理人及證人程荐彰，難認承審
    法官有何偏頗之虞之情形可言，聲請人以此為聲請迴避之原
    因，顯不足採。
　㈣從而，聲請人聲請法官迴避，其所舉之原因均與民事訴訟法
    第33條第1項第2款要件不合，且未提出能即時調查之證據以
    釋明之，其聲請法官迴避，不予准許。
四、爰裁定如主文。
中　　華　　民　　國　　111 　年　　3 　　月　　15　　日
                  民事第一庭  審判長法  官  賴錦華
　　　　　　　　　                  法  官  吳佳薇
　　　　　　　　　                  法　官　蘇嘉豐
以上正本係照原本作成。
如對本裁定抗告須於裁定送達後10日內向本院提出抗告狀，並繳
納抗告費新臺幣1,000元。
中　　華　　民　　國　　111 　年　　3 　　月　　15　　日
                                    書記官　陳靜